臺灣高雄地方法院刑事判決　　　　　　　　　　　　九十三年度訴字第一一一五號
　　公　訴　人　臺灣高雄地方法院檢察署檢察官
　　被　　　告　乙○○
右列被告因違反毒品危害防制條例案件，經檢察官提起公訴（九十二年度毒偵字第七
三五七號），本院合議庭裁定由受命法官獨任進行簡式審判程序，判決如左：
    主  文
乙○○施用第一級毒品，處有期徒刑柒月。
    事  實
一、乙○○前於民國九十一年間因施用毒品案件，經本院以九十一年度毒聲字第五一
    九一號裁定送勒戒處所觀察、勒戒後，認無繼續施用毒品之傾向，於九十一年九
    月二十五日觀察、勒戒執行完畢釋放後，且經臺灣高雄地方法院檢察署檢察官於
    九十一年九月二十四日以九十一年度毒偵字第四０八一號為不起訴處分確定。詎
    其仍不知悔改，復基於施用第一級毒品海洛因之犯意，於前揭觀察、勒戒執行完
    畢釋放後五年內，於九十二年十月十六日晚上約十一時至十二時之間，在高雄縣
    鳳山市○○街十六號十一樓住處，以將海洛因摻入香菸內點燃吸食之方式，施用
    第一級毒品海洛因一次。嗣經高雄縣警察局鳳山分局於九十二年十月十七日通知
    其到場採集尿液，並於同日上午十時五十五分採尿送驗後，因檢驗結果呈嗎啡陽
    性反應而查獲，並經本院以九十三年度毒聲字第二０號裁定送勒戒處所觀察、勒
    戒後，認為有繼續施用毒品之傾向，始知上情。
二、案經高雄縣警察局鳳山分局報請臺灣高雄地方法院檢察署檢察官偵查起訴。
    理  由
一、本案被告乙○○所犯係死刑、無期徒刑、最輕本刑為三年以上有期徒刑以外之罪
    ，其於準備程序就前揭被訴事實為有罪之陳述，經受命法官告知簡式審判程序之
    旨，並聽取其與公訴人之意見後，本院認無不得或不宜改依簡式審判程序進行之
    處，爰依刑事訴訟法第二百七十三條之一第一項、第二百八十四條之一，裁定本
    件由受命法官獨任進行簡式審判程序，合先敘明。
二、訊據被告對其於右揭時、地施用施用第一級毒品海洛因之事實，於本院審理時（
    參見本院九十三年六月三日審判筆錄）坦承不諱。另查：
  (一)被告係於九十二年十月十七日上午十時五十五分，經警方採集其尿液送驗結果，
    分別呈嗎啡陽性反應，且經本院以九十三年度毒聲字第二０號裁定送勒戒處所觀
    察、勒戒後，認為有繼續施用毒品之傾向等情，此有臺灣檢驗科技股份有限公司
    九十二年十一月十二日濫用藥物尿液檢驗報告及列管毒品人口尿液檢體採集送驗
    紀錄表（參見警卷）、臺灣高雄看守所附設勒戒處所九十三年三月二日高所正戒
    勒字第０二九九號函附證明書及評估標準紀錄表（參見偵查卷宗）各一紙附卷可
    稽，足見被告確有施用第一級毒品海洛因，且有繼續施用毒品之傾向之事實無訛
    。
  (二)參諸醫學臨床實驗及根據英國藥學會出版之文獻Isolation and Indentifi-
    cation of Drugs乙書第二九三頁載：海洛因經注射入人體後，在體內迅速水解
    成6-Monoacety I morphine，再緩緩繼續水解成嗎啡，然後再循嗎啡之代謝方式
    排出，同書第四三一～四三二頁並載有：嗎啡經注射入人體後，約百分之五十以
    上於八小時內自尿中排出，至二十四小時排出約百分之九十，但四十八小時後仍
    有微量可檢出等語。此外，按通常健康成人一次注射嗎啡十五公絲，而以現行採
    用蟻醛酸試液及鉬鋑銨酸試液檢檢驗其尿液時，注射後八小時內所排尿液易於檢
    出；八小時至二十四小時，視其取尿時間及尿量多寡，可能檢出；至二十四小時
    以後所排之尿液，用上述方法已難檢出，亦據行政院衛生署藥物食品檢驗局七十
    三年十一月三十日（）藥檢壹字第○三○二二一號函釋在案。是被告自白稱其
    於九十二年十月十六日晚上約十一時至十二時之間，有施用第一級毒品海洛因一
    次之犯行等語，核與事實相符，應堪採信。
  (三)另按毒品危害防制條例業經總統於九十二年七月九日，以華總一義字第０九二０
    ０一二一九三０號令修正公布，並自九十三年一月九日施行。修正後之毒品危害
    防制條例修正簡化施用毒品者之刑事處遇程序，將原先區分為第一次犯、五年後
    再犯、五年內再犯、或三犯以上，而異其刑事處遇程序，修正為僅區分為初犯、
    五年後再犯及五年內再犯，且強制戒治期間修正為六個月以上，至無繼續強制戒
    治之必要為止，最長不得逾一年，並配合刪除停止強制戒治付保護管束及延長強
    制戒治等規定。然就同條例第十條有關施用第一級毒品之罪名及法定刑度，則並
    無任何變更，亦即並無刑法第二條第一項有關行為後法律有變更，應比較新舊法
    之問題。而有關前開刑事處遇程序，本屬保安處分之性質，依刑法第二條第二項
    規定，本應適用裁判時之法律，然前開刑事處遇程序之變更，攸關行為人是否經
    檢察官依法追訴及法院論罪科刑，於毒品危害防制條例修正公布施行之際，容有
    適用上之爭議，故毒品危害防制條例第三十五條第一項明定於該條例修正施行前
    繫屬之施用毒品案件，於修正施行後，適用修正後之規定，並於同條第二項規定
    第一項情形，依修正前之規定有利於行為人者，適用最有利於行為人之法律，以
    資區別，並杜爭議。
  (四)而觀諸毒品危害防制條例修正前後，就施用第一、二級毒品之罪名及法定刑度，
    並無任何變更，已如前述，就施用第三、四級毒品部分，則未設有處罰明文，且
    毒品危害防制條例第三十五條規定，復係就施用毒品案件加以規範。顯見毒品危
    害防制條例第三十五條規定，應係針對保安處分及司法機關應否依修正後毒品危
    害防制條例第二十三條第二項規定對施用毒品者追訴、處罰，明文揭櫫從新從輕
    之原則，排除刑法第二條第二項有關保安處分從新原則及刑事訴訟程序有關程序
    從新法理之適用。又被告前因施用毒品案件，經觀察、勒戒後，認無繼續施用毒
    品之傾向，於九十一年九月二十五日觀察、勒戒執行完畢釋放後，且由檢察官為
    不起訴處分，其復因施用毒品，於前開不起訴處分確定後，五年內再犯本案施用
    毒品罪，且有繼續施用毒品之傾向，依修正前之毒品危害防制條例規定，應送強
    制戒治並起訴，而依修正後之毒品危害防制條例規定，則屬觀察、勒戒或強制戒
    治執行完畢釋放後，五年內再犯施用第一級毒品罪，亦應起訴。兩相比較之結果
    ，並無毒品危害防制條例第三十五條第二項有關修正前之規定有利於行為人之情
    形存在，況本案係於九十三年五月七日繫屬於本院，此有臺灣高雄地方法院檢察
    署九十三年五月六日雄檢楠宿九二毒偵七三五字第一六八四九號函在卷可查，非
    屬於九十二年六月六日毒品危害防制條例修正施行（九十三年一月九日）前繫屬
    法院之施用毒品案件，並無毒品危害防制條例第三十五條規定之情形存在，即應
    由法院依修正後規定處理之。
  (五)另犯毒品危害防制條例第十條施用第一級毒品之罪者，檢察官應先將被告送勒戒
    處所觀察、勒戒，經觀察、勒戒後，認無繼續施用毒品傾向者，應由檢察官為不
    起訴之處分，而觀察、勒戒執行完畢釋放後，五年內再犯第十條之罪，檢察官應
    依一般刑事訴訟程序予以起訴論罪科刑，此觀諸修正後毒品危害防制條例第二十
    條第一項、第二項、第二十三條第二項前段規定自明。經查，被告前於九十一年
    間因施用毒品案件，經本院以九十一年度毒聲字第五一九一號裁定送勒戒處所觀
    察、勒戒後，認無繼續施用毒品之傾向，於九十一年九月二十五日觀察、勒戒執
    行完畢釋放後，經臺灣高雄地方法院檢察署檢察官於九十一年九月二十四日以九
    十一年度毒偵字第四０八一號為不起訴處分確定等情之事實，此有臺灣高等法院
    被告全國前案紀錄表、本院被告院內索引卡紀錄表、臺灣高雄地方法院檢察署刑
    案資料查註紀錄表各一份附卷可參。被告前既曾因施用毒品案件，經觀察、勒戒
    後，認無繼續施用毒品之傾向，於九十一年九月二十五日觀察、勒戒執行完畢釋
    放後，且由檢察官為不起訴處分，其復因施用毒品，於前開觀察、勒戒執行完畢
    釋放後，五年內再犯本案施用毒品罪，依修正後之毒品危害防制條例第二十三條
    第二項之規定，屬應依法論罪科刑之行為，本案事證明確，被告上開犯行洵堪認
    定。
三、按行為後法律有變更者，適用裁判時之法律，刑法第二條第一項前段定有明文。
    而毒品危害防制條例業於九十二年七月九日修正公布，且自九十三年一月九日施
    行，然就同條例第十條有關施用第一級毒品之罪名及法定刑度，則並無任何變更
    ，亦即並無刑法第二條第二項有關行為後法律有變更，應無比較新舊法之問題，
    合先敘明。次按海洛因為毒品危害防制條例第二條第二項第一款所明定之第一級
    毒品。核被告所為，係犯同條例第十條第一項之施用第一級毒品罪。被告持有第
    一級毒品進而施用，持有之低度行為各為施用之高度行為所吸收，不另論持有毒
    品之罪。爰審酌被告前因施用毒品案件經觀察、勒戒執行完畢釋放後，仍未能徹
    底戒絕毒品，復犯本案施用毒品罪，且有繼續施用毒品傾向，顯見其無戒毒悔改
    之意，惟念其施用毒品之次數僅為一次、施用毒品乃自戕一己之身體健康，尚未
    對他人造成危害，且犯後已坦承犯行，態度良好等一切情狀，量處如主文所示之
    刑。
據上論斷，應依刑事訴訟法第二百七十三條之一第一項、第二百九十九條第一項前段
，毒品危害防制條例第十條第一項，判決如主文。
本案經檢察官甲○○到庭執行職務。
中      華      民      國    九十三    年      六      月     十七     日
                                  臺灣高雄地方法院刑事庭
                                      法  官    唐中興
右正本證明與原本無異。
如不服本判決，應於判決送達後十日內，向本院提出上訴狀。
                                      書記官    陳掌珠
中      華      民      國    九十三    年      六      月     十七     日
附錄本案判決論罪科刑法條：
毒品危害防制條例第十條
施用第一級毒品者，處六月以上五年以下有期徒刑。
施用第二級毒品者，處三年以下有期徒刑。
